臺灣雲林地方法院刑事判決
                                      111年度交訴字第2號
公  訴  人  臺灣雲林地方檢察署檢察官
被      告  林明揚


上列被告因公共危險等案件，經檢察官提起公訴（110年度調偵
字第268號），被告於本院行準備程序時，對於犯罪事實為有罪
之陳述，經本院合議庭裁定由受命法官獨任適用簡式審判程序，
本院判決如下：
    主  文
林明揚犯服用安眠藥品致不能安全駕駛動力交通工具罪，累犯，
處有期徒刑肆月，如易科罰金，以新臺幣壹仟元折算壹日；又犯
駕駛動力交通工具發生交通事故，致人傷害而逃逸罪，累犯，處
有期徒刑柒月。
    犯罪事實
一、林明揚於民國109年10月14日20時20分至30分許，在雲林縣○
    ○鄉○○村○○路000號住處內服用美得眠（英文品名：Modipano
    l，學名：Flanitrazepam），其明知服用上揭具助眠效果之
    藥物後，於藥效作用時可能產生頭痛、頭暈、反彈性失眠、
    嗜眠、低血壓等現象，明知已達不能安全駕駛之程度，竟仍
    基於不能安全駕駛而駕駛之犯意，於同日20時53分許，駕駛
    車牌號碼0000-00號自用小客車（下稱A車）上路。於同日20
    時55分許，沿雲林縣崙背鄉民主路由西往東方向行駛至民主
    路口與南光路口左轉南光路，因左轉彎未注意車前狀況，撞
    擊路邊由郭世源所停放之車牌號碼000-0000號自用小客車（
    下稱B車，此部分無人受傷），其下車與郭世源談話後，復
    駕駛A車離去，於同日21時1分許，其沿雲林縣崙背鄉正義路
    由西往東方向行駛，本應注意行經閃光黃燈交岔路口，應減
    速慢行，小心通過，且應注意車前狀況，而當時天氣陰，夜
    間有照明，柏油路面乾燥，無缺陷，無障礙物，並無不能注
    意情事，竟疏未注意貿然前行，由正義路進入民權路口往民
    權路由東南往西北方向行駛，適有潘建豪乘坐靜止之車牌號
    碼000-000號普通重型機車（下稱C車）及張簡志明所停放之
    車牌號碼000-0000號自用小客車（下稱D車）在民權路南側
    路邊，林明揚駕駛之A車車頭不慎撞擊潘建豪及C車，旋又擦
    撞D車（其撞擊D車部分，無人受傷），使潘建豪因撞擊而拋
    飛後，人車均倒地，受有右側腳踝開放性脫臼併內踝後踝粉
    碎性骨折、左耳2公分撕裂傷、頭部腹部雙上肢擦挫傷等傷
    害（所涉過失傷害罪部分，因撤回告訴，業經檢察官為不起
    訴處分）。詎林明揚肇事後，明知潘建豪已倒地受傷，竟基
    於肇事逃逸之犯意，未報警處理，亦未給予必要之救助，駕
    駛A車旋即逃離現場。嗣經警到場處理，始循線查悉上情。
二、案經雲林縣警察局西螺分局報告臺灣雲林地方檢察署檢察官
    偵查起訴。
    理    由
一、認定犯罪事實之證據及理由：
　  上揭犯罪事實，業據被告林明揚於本院準備程序及審理時均
    坦承不諱，核與證人即被害人潘建豪於警詢、偵訊時之證述
    （警卷第21頁至第26頁；偵卷第21頁至第31頁）、證人郭世
    源於警詢、偵訊時之證述（警卷第31頁至第32頁、第35頁；
    偵卷第21頁至第31頁）、證人張簡志明、蔡秋寬、李秉祚、
    潘氏金霜於警詢時之證述（警卷第27頁至第29頁、第37頁至
    第38頁、第39頁至第42頁、第43頁至第45頁）大致相符，且
    有雲林縣警察局西螺分局道路交通事故現場圖2紙（警卷第4
    7頁至第49頁）、雲林縣警察局西螺分局道路交通事故調查
    報告表㈠、㈡各1紙（警卷第51頁至第53頁）、雲林縣警察局
    西螺分局道路交通事故調查報告表㈠、㈡各1紙（警卷第55頁
    至第57頁）、現場照片46幀（警卷第59頁至第104頁）、監
    視器影像擷取畫面照片78幀（警卷第105頁至第181頁）、被
    告涉嫌公共危險（肇事逃逸）案偵破報告1紙（警卷第191頁
    ）、被害人潘建豪之彰化基督教醫療財團法人雲林基督教醫
    院109年10月22日診斷書1紙（警卷第183頁）、健保個人就
    醫紀錄查詢1紙（調偵卷第45頁）、彰化基督教醫療財團法
    人雲林基督教醫院110年11月19日一一○雲基字第1101100061
    號1紙及所附就醫相關紀錄1份（調偵卷第59頁至第81頁）、
    佛教慈濟醫療財團法人大林慈濟醫院110年11月22日慈醫大
    林文字第1101890號函1紙暨所附被告病情說明書1份（調偵
    卷第55頁至第58頁）、被告之佛教慈濟醫療財團法人大林慈
    濟醫院管制藥品專用處方簽1紙（警卷第189頁）、被告之佛
    教慈濟醫療財團法人大林慈濟醫院連續處分箋1紙（警卷第1
    87頁）、被告之佛教慈濟醫療財團法人大林慈濟醫院藥袋影
    本1紙（警卷第185頁）、衛生福利部食品藥物管理署西藥、
    醫療器材、化粧品許可證查詢1紙（調偵卷第125頁至第126
    頁）、交通部公路總局嘉義區監理所110年10月29日嘉監鑑
    字第1100200611號函1紙暨所附交通部公路總局嘉義區監理
    所嘉雲區車輛行車事故鑑定會嘉雲區0000000案鑑定意見書1
    份（調偵卷第29頁至第34頁）、公路監理電子閘門-證號查
    詢汽車駕駛人資料1紙（警卷第203頁；調偵卷第87頁）等附
    卷可稽，足認被告之自白與事實相符，被告前揭犯行堪以認
    定，應予依法論科。
二、論罪科刑：
　㈠按行為後法律有變更者，適用行為時之法律；但行為後之法
    律有利於行為人者，適用最有利於行為人之法律，刑法第2
    條第1項定有明文。查被告行為後，刑法第185條之3第1項第
    3款規定業於111年1月28日修正公布、同年月30日生效施行
    ，修正前該條款規定：「駕駛動力交通工具而有下列情形之
    一者，處2年以下有期徒刑，得併科20萬元以下罰金：三、
    服用毒品、麻醉藥品或其他相類之物，致不能安全駕駛。」
    修正後則規定：「駕駛動力交通工具而有下列情形之一者，
    處3年以下有期徒刑，得併科30萬元以下罰金：三、服用毒
    品、麻醉藥品或其他相類之物，致不能安全駕駛。」修正後
    之規定提高原有期徒刑及罰金刑之法定最高刑度，故經比較
    新舊法結果，修正後之規定並未較有利於被告，本件仍應適
    用被告行為時即修正前刑法第185條之3第1項第3款規定。又
    被告行為後，刑法第185條之4規定於110年5月28日修正公布
    ，並自同年月30日生效施行。修正前刑法第185條之4規定：
    「駕駛動力交通工具肇事，致人死傷而逃逸者，處1年以上7
    年以下有期徒刑。」修正後則規定：「駕駛動力交通工具發
    生交通事故，致人傷害而逃逸者，處6月以上5年以下有期徒
    刑；致人於死或重傷而逃逸者，處1年以上7年以下有期徒刑
    。犯前項之罪，駕駛人於發生交通事故致人死傷係無過失者
    ，減輕或免除其刑。」本件被告駕駛動力交通工具發生交通
    事故，致人傷害而逃逸現場，經比較新舊法之結果，修正後
    刑法第185條之4第1項前段規定之法定刑顯較有利於被告，
    依刑法第2條第1項但書規定，應適用修正後刑法第185條之4
    第1項前段之規定處斷。　
　㈡核被告所為，分別係犯修正前刑法第185條之3第1項第3款之
    服用安眠藥品致不能安全駕駛動力交通工具罪及刑法第185
    條之4第1項前段之駕駛動力交通工具發生交通事故，致人傷
    害而逃逸罪。
　㈢被告上開2罪間，犯意各別，行為互殊，應予分論併罰。
　㈣被告前因不能安全駕駛案件，經本院以106年度虎交簡字第11
    0號判決判處有期徒刑5月確定，於107年5月23日易服勞役執
    行完畢等情，有臺灣高等法院被告前案紀錄表在卷可參，其
    於上開有期徒刑執行完畢5年以內，故意再犯本案有期徒刑
    以上之罪，為累犯。本院審酌被告前案所犯酒後駕車之不能
    安全駕駛動力交通工具罪，規範目的在於維護道路交通安全
    ，以防止交通事故之發生，用以維護所有用路人之生命及身
    體不受侵害，而本案被告所犯服用安眠藥品致不能安全駕駛
    動力交通工具罪及駕駛動力交通工具發生交通事故致人傷害
    而逃逸罪，其立法目的亦在維護交通安全，減少被害人之死
    傷，上開2罪復同列刑法公共危險罪章，是均與大眾交通安
    全之公共利益相關。而被告於前案執行完畢後，未自我約束
    以避免再犯罪，又於109年10月14日再犯本案不能安全駕駛
    動力交通工具罪及駕駛動力交通工具發生交通事故致人傷害
    而逃逸罪，足認其未能謹慎守法，刑罰反應力薄弱，應有加
    重其刑，以收警惕之效並助其再社會化之必要。又本案依被
    告之犯罪情節，並無應處最低法定刑，且無刑法第59條規定
    得減輕其刑之情形，另適用累犯加重規定時，亦無超過被告
    所應負擔罪責之情事，爰就被告本案犯行，均依刑法第47條
    第1項規定加重其刑。
　㈤爰以行為人之責任為基礎，審酌被告明知服用美得眠藥物後
    ，可能產生頭痛、頭暈、反彈性失眠、嗜眠、低血壓等效果
    ，因而對人之意識、控制能力有不良影響，服用安眠藥物後
    駕車將對往來之公眾及駕駛人自身皆具有高度危險性，其仍
    駕駛自用小客車行駛於道路，並於駕車過程中，不慎撞擊被
    害人所騎機車後，無視被害人受傷之事實，逕自駕車逃逸，
    置被害人安危於不顧，所為自有不是，惟考量被告犯後坦承
    犯行，已有悔意，且於偵查時即與被害人達成和解，賠償損
    害，犯後態度尚佳，兼衡被告曾於101年間因不能安全駕駛
    案件經檢察官為緩起訴處分確定之素行，暨其自陳之學歷、
    家庭生活及經濟狀況（本院卷第53頁至第54頁）等一切情狀
    ，分別量處如主文所示之刑，併就不能安全駕駛動力交通工
    具罪部分諭知易科罰金之折算標準。
據上論斷，應依刑事訴訟法第273條之1第1項、第299條第1項前
段，判決如主文。
本案經檢察官蔡少勳提起公訴，檢察官魏偕峯到庭執行職務。
中　　華　　民　　國　　111 　年　　3 　　月　　15　　日
                  刑事第四庭    法  官  黃玥婷
以上正本證明與原本無異。
如不服本判決應於收受判決後 20 日內向本院提出上訴書狀，並
應敘述具體理由；其未敘述上訴理由者，應於上訴期間屆滿後
20 日內向本院補提理由書（均須按他造當事人之人數附繕本）
。「切勿逕送上級法院」。　　　　　　　　　
                                書記官  陳玫燕
中　　華　　民　　國　　111 　年　　3 　　月　　15　　日
附錄本案論罪科刑法條：
修正前刑法第185條之3第1項第1款
駕駛動力交通工具而有下列情形之一者，處2年以下有期徒刑，
得併科20萬元以下罰金：
三、服用毒品、麻醉藥品或其他相類之物，致不能安全駕駛。
刑法第185條之4第1項
駕駛動力交通工具發生交通事故，致人傷害而逃逸者，處6月以
上5年以下有期徒刑；致人於死或重傷而逃逸者，處1年以上7年
以下有期徒刑。